臺灣高等法院臺中分院刑事判決　　　94年度上訴字第1917號
上　訴　人
即　被　告　甲○○
上列上訴人因毒品危害防制條例案件，不服臺灣臺中地方法院94
年度訴字第2341號中華民國94年8月12日第一審判決（起訴案號
：臺灣臺中地方法院檢察署94年度毒偵字第2042號），提起上訴
，本院判決如下：
    主  文
上訴駁回。
    事  實
一、甲○○曾於民國83年間，因違反肅清煙毒條例、麻醉藥品管
    理條例等案件，經臺灣臺北地方法院於83年4月18日以83年
    度訴字第567號判決分別判處有期徒刑3年2月、5月，經定應
    執行有期徒刑3年4月，嗣經臺灣高等法院駁回上訴後確定，
    於85年2月17日縮短刑期假釋付保護管束出監；嗣於85年之
    前開假釋期間，復因施用毒品、非法吸用化學合成麻醉藥品
    案件，經本院於86年9月9日以86年度上訴字第746號分別判
    處有期徒刑3年4月、7月，應執行有期徒刑3年9月確定，上
    開假釋因遭撤銷，與殘刑接續執行後，於89 年4月8日因縮
    短刑期假釋付保護管束出監，縮刑期滿日為91 年9月13日，
    其後假釋復遭撤銷，執行殘刑於92年5月1日因縮短刑期執行
    完畢。另於89年間因施用毒品案件，經台灣台中地方法院以
    89年度毒聲字第3874號裁定送觀察、勒戒後，認有繼續施用
    毒品之傾向，再經台灣台中地方法院於89年7 月27日以89年
    度毒聲字第4549號裁定入戒治處所施以強制戒治，於90年2
    月8日因停止戒治所餘期間付保護管束，於90年7月26日保護
    管束期滿未經撤銷，視同執行完畢，由臺灣臺中地方法院檢
    察署檢察官於90年8月7日以90年度戒毒偵字第386號案為不
    起訴處分確定。
二、詎甲○○仍不知悔改，於前揭強制戒治執行完畢釋放後5年
    內，復基於施用第一級毒品海洛因之概括犯意，自93年12月
    月間某日起至94年3月28日晚上10時止，連續在臺中市○○
    路○段263號2樓之2住處，以將海洛因摻水置於注射針筒內注
    射入體內之方式，施用第一級毒品海洛因多次。又基於施用
    第二級毒品甲基安非他命之概括犯意，亦自93年12月間某日
    起至94年3月28日晚上10時止，連續在上開住處，以將甲基
    安非他命置於玻璃球內點燃後吸取其煙之方式，施用第二級
    毒品甲基安非他命多次。嗣於94年3月29日下午4時許，在臺
    中市○○路○段263號2樓之2住處為警搜索查獲，並當場扣得
    第一級毒品海洛因4包（送驗結果均含第一級第6項毒品海洛
    因成分，淨重22.07公克「空包裝重1.85公克」，純度42．
    45% ，純質淨重9.37公克）；及甲○○所有供施用第一級毒
    品海洛因所用之夾鏈袋1包、注射針筒24支、研磨機1臺，並
    為警採尿送驗後，始查悉上情。
三、案經臺中縣警察局霧峰分局報告臺灣臺中地方法院檢察署檢
    察官偵查起訴。
　　理  由
一、上揭犯罪事實，業據上訴人即被告甲○○於警詢、偵查、原
    審及本院準備程序中坦承不諱，核與被告甲○○於94年3月
    29日為警查獲時，在臺中縣警察局霧峰分局採尿送驗結果呈
    安非他命類藥物、鴉片海洛因代謝物陽性反應，復經以氣相
    層析質譜儀（GC /MS）分析法確認結果仍呈安非他命、甲基
    安非他命、可待因、嗎啡陽性反應等情，有臺中縣警察局霧
    峰分局毒品鑑驗尿液代號與真實姓名對照表、詮昕科技股份
    有限公司94年4月21日出具之濫用藥物尿液鑑定報告1紙在卷
    可憑（偵卷第52、54頁），另有被告甲○○所有供施用第一
    級毒品海洛因所用之夾鏈袋1包、注射針筒24支、研磨機1臺
    扣案可資佐憑。再者，為警扣得之第一級毒品海洛因4包，
    經送請法務部調查局檢驗結果均含第一級第6項毒品海洛因
    成分，淨重22.07公克（空包裝重1.85公克），純度42．45%
    ，純質淨重9.37公克等情，有法務部調查局94年6月月30日
    調科壹字第120015950號鑑定通知書在卷可參（偵卷第63頁
    ），足見被告自白確與事實相符。
二、被告甲○○於89年間因施用毒品案件，經台灣台中地方法院
    以89年度毒聲字第3874號裁定送觀察、勒戒後，認有繼續施
    用毒品之傾向，再經同院於89年7月27日以89年度毒聲字第
    4649號裁定入戒治處所施以強制戒治，於89年2月8日因停止
    戒治所餘期間付保護管束，於90年7月26日保護管束期滿未
    經撤銷，視同執行完畢，由臺灣臺中地方法院檢察署檢察官
    於90年9月7日以90年度戒毒偵字第386號案為不起訴處分確
    定等情，有臺灣臺中地方法院檢察署刑案資料查註紀錄表及
    臺灣高等法院被告全國前案紀錄表各1紙在卷可參。被告於
    前開強制戒治執行完畢後5年內，再犯本案，依毒品危害防
    制條例第23條第2項規定，被告自應受刑事制裁，是本件事
    證業臻明確，被告犯行至堪認定，應予依法論科。
三、按海洛因、甲基安非他命係毒品危害防制條例第2條第2項第
    1款、第2款所定之第一級毒品、第二級毒品，不得非法施用
    。核被告甲○○所為，係犯毒品危害防制條例第10條第1、2
    項之施用第一、二級毒品罪。被告甲○○持有第一級毒品海
    洛因及第二級毒品安非他命後，進而施用，其持有之低度行
    為應為施用之高度行為所吸收，不另論以持有第一級毒品罪
    及持有第二級毒品罪。被告甲○○先後多次分別施用第一級
    毒品海洛因及第二級毒品安非他命之犯行，均分別於緊接之
    時間，各以相同之方法為之，自均各觸犯構成要件相同之罪
    ，顯各係基於概括犯意為之，均應依連續犯之規定論以一罪
    ，並分別依法加重其刑。又被告甲○○所犯上開二罪，則犯
    　　意各別，行為互殊，罪名不同，應分論併罰。另被告甲
    ○○　自93年12月間某日起至94年3月下旬（為警查獲之3月
    29日晚間7時13分許回溯96小時之前）某不詳時間，連續施
    用第二級毒品甲基安非他命多次之部分，雖未據公訴人起訴
    ，然此部分既經被告自白不諱，採其尿液送驗結果亦呈甲基
    安非他命、安非他命陽性反應，有前開尿液檢驗報告書1份
    在卷可參，是認被告此部分連續施用第二級毒品甲基安非他
    命之犯行，已可認定，該部分之事實與公訴人起訴之犯罪事
    實既有連續犯之裁判上一罪關係，應為起訴效力所及，本院
    自應併予審究。被告甲○○曾於83年間，因違反肅清煙毒條
    例、麻醉藥品管理條例等案件，經臺灣臺北地方法院於83年
    4月18 日以83年度訴字第567號判決分別判處有期徒刑3年2
    月、5月，經定應執行有期徒刑3年4月，嗣經臺灣高等法院
    駁回上訴後確定，於85年2月17日縮短刑期假釋付保護管束
    出監；嗣於85年之前開假釋期間，復因施用毒品、非法吸用
    化學合成麻醉藥品案件，經本院於86年9月9日以86 年度上
    訴字第746號分別判處有期徒刑3年4月、7月，應執行有期徒
    刑3年9月確定，上開假釋因遭撤銷，與殘刑接續執行後，於
    89年4月8日因縮短刑期假釋付保護管束出監，縮刑期滿日為
    91年9月13日，其後假釋復遭撤銷，執行殘刑於92 年5月1日
    因縮短刑期執行完畢，有臺灣高等法院被告全國前案紀錄表
    、臺灣臺中地方法院檢察署刑案資料查註紀錄表各1份在卷
    可按，其受有期徒刑之執行完畢，5年以內再犯本件有期徒
    刑以上之罪，均為累犯，依法分別遞加重其刑。
四、原審以被告罪證明確，適用毒品危害防制條例第10條第1項
    、第2項、第23條第2項、第18條第1項前段，刑法第11條、
    第56條、第47條、第51條第5款、第38條第1項第2款之規定
    ，並審酌被告甲○○於89年間因施用毒品案件，經裁定送觀
    察、勒戒後，認有繼續施用毒品之傾向，再經裁定入戒治處
    所施以強制戒治，嗣停止戒治所餘期間付保護管束未經撤銷
    ，視同執行完畢，由檢察官為不起訴處分確定，竟仍不知戒
    惕，再度施用毒品，無視於毒品對於自身健康之戕害及國家
    對於杜絕毒品犯罪之禁令；及其犯罪之動機、目的單純；又
    施用毒品係自戕行為，犯罪手段平和，亦未因此而危害他人
    ，所生損害非大；再考之其於犯後坦承犯行，態度良好，並
    參諸施用毒品者均有相當程度之成癮性及心理依賴，其犯罪
    心態與一般刑事犯罪之本質並不相同，應側重以適當之醫學
    治療及心理矯治處遇為宜等一切情狀，分別量處有期徒刑10
    月、6月，並定其應執行有期徒刑1年2月，認事用法尚無違
    誤，量刑亦稱妥適，被告上訴意旨以原判決量刑太重，指摘
    原判決不當，為無理由，應予駁回。
五、扣案之第一級毒品海洛因4包，經送請法務部調查局檢驗結
    果均含第一級第六項毒品海洛因成分，淨重22.07公克（空
    包裝重1.85公克），純度42．45%，純質淨重9.37公克等情
    ，係毒品危害防制條例第2條第2項第1款所定之第一級毒品
    ，屬違禁物，不問是否為被告所有，均應依毒品危害防制條
    例第18條第1項前段之規定宣告沒收並銷燬之。另扣得之注
    射針筒24支、夾鏈袋2包、研磨機1台，分別係被告甲○○所
    有供施用第一級毒品海洛因所用之物，業據被告甲○○供陳
    明確（原審卷第21、22頁），爰依刑法第38條第1項第2款規
    定，宣告沒收之。另扣得之研磨器1組、塑膠套袋1個，經被
    告辯稱研磨器係用來研磨中藥所用與施用毒品無涉，塑膠套
    袋則是眼鏡袋等語，而本案亦無積極證據證明該扣得之研磨
    器、塑膠套袋係供施用毒品所用之物，爰不另為沒收之諭知
    ，併此敘明。
六、被告經合法傳喚，無正當理由不到庭，爰不待其陳述逕行判
    決，併予敘明。
據上論結，應依刑事訴訟法第368條、371條，判決如主文。
本案經檢察官乙○○到庭執行職務。
中　　華　　民　　國　　94　　年　　11　　月　 24  　 日
            刑事第八庭  審判長法  官  羅  得  村
                              法  官  巫  政  松
                              法  官  紀  文  勝
上列正本證明與原本無異。
施用第一級毒品部分得上訴，其他不得上訴。
如不服本判決應於收受送達後十日內向本院提出上訴書狀，其未
敘述上訴之理由者並得於提起上訴後十日內向本院補提理由書（
均須按他造當事人之人數附繕本）。
                              書記官  顏  子  良
中　　華　　民　　國　　94　　年　　11 　月　　25     日
附錄論罪科刑法條
毒品危害防制條例第十條
施用第一級毒品者，處六月以上五年以下有期徒刑。
施用第二級毒品者，處三年以下有期徒刑。
                                                      Ａ
